【裁判字號】    98,訴,1193
【裁判日期】    990629
【裁判案由】    侵權行為損害賠償
【裁判全文】
臺灣板橋地方法院民事判決              98年度訴字第1193號
原      告    壬○○
訴訟代理人    蔡進良律師
              江榮祥律師
複  代理人    庚○○
              辛○○
被      告    佶原建設有限公司
兼法定代理人  乙○○
被      告    丙○○
              戊○○
              丁○○
共      同
訴訟代理人    江鶴鵬律師
              林月雪律師
被      告    凱鵬營造有限公司
兼法定代理人  甲○○
被      告    己○○
上列當事人間侵權行為損害賠償事件，本院於中華民國99年6月
15日言詞辯論終結，判決如下：
    主  文
原告之訴及假執行之聲請均駁回。
訴訟費用由原告負擔。
    事實及理由
一、本件訴訟程序進行中，原告訴之聲明第1項之請求金額由新
    台幣（下同）167萬6,680元擴張為203萬6,680元，核與民事
    訴訟法第255條第1項第3款規定相符，應予准許。
二、原告起訴主張：(一)原告為座落台北縣三重市○○段1097地號
    土地（下稱1097地號土地）及其上門牌號碼為台北縣三重市
    ○○路○段20巷107號店鋪房屋（下稱107號房屋）之所有權
    人，1097地號土地相鄰之同段1098、1098-2地號土地（下稱
    1098、1098-2地號土地），於民國44年間發布實施之三重都
    市計畫編訂為公共設施「道路」用地，58年間三重市公所將
    該都市○○道路編名為三重市○○街，開放供公眾通行使用
    ，而為107號房屋之面前道路。嗣被告佶原建設有限公司（
    下稱佶原公司，代表人為被告乙○○）與1098地號土地所有
    權人即被告丁○○合建住宅，於93年8月間向台北縣政府申
    請核發在1098、1098-2號土地興建地下1層、地上9層集合住
    宅（下稱系爭集合住宅）之建造執照，詎台北縣政府無視上
    開2筆土地現仍為計畫道路且未依法辦理都市計畫變更，即
    逕於93年9月22日核發93重建字第558號建造執照予佶原公司
    。佶原公司於94年3月17日申報開工之初，雖設置圍籬封閉
    1098、1098-2地號土地，仍留有部分空間，使原告所有107
    號房屋得以出入同段20巷道路，然於該址長期向原告承租經
    營卡拉OK之原承租人仍因此退租，原告乃另於96年4月15日
    將107號房屋出租予訴外人黃崇堯，租期自96年5月1日至97
    年4月30日，租金每月3萬元，然乙○○及系爭集合住宅建造
    工程之承造人即被告凱鵬營造有限公司（下稱凱鵬公司，代
    表人為被告甲○○）竟於96年4月16日指揮工人於前述未設
    圍籬之空間加設圍籬，致黃崇堯解除租約，使原告所有107
    號房屋閒置迄今，損失3年租金收益108萬元。佶原公司、凱
    鵬公司、乙○○、甲○○完全封閉1098地號、1098-2地號土
    地，顯係故意不法侵害原告之權利，或故意以背於善良風俗
    之方法加損害於原告，應負侵權行為責任，渠等自應拆除圍
    籬回復原狀，並以金錢賠償原告所受租金損害108萬元。(二)
    佶原公司、凱鵬公司、乙○○、甲○○自96年4月16日起將
    圍籬支架釘於原告所有店鋪房屋之外牆，故意不法侵害原告
    之所有權，造成外牆磁磚、店鋪土地水泥鋪面等損害共148
    萬2,180元，雖佶原公司有提存賠償原告52萬5,000元，佶原
    公司、凱鵬公司、乙○○、甲○○仍應再賠償原告修復費用
    95萬6,680元（計算式：00000000000000＝956680元）。(三)
    丁○○為1098地號土地所有權人，且為系爭集合住宅之合建
    人，就提供土地予佶原公司、凱鵬公司、乙○○、甲○○擅
    自設置圍籬造成原告受損乙節，核屬共同不法侵害原告之權
    益，應負連帶責任。(四)原告自96年4月16日起，屢向佶原公
    司、凱鵬公司爭執不應設置圍籬完全封閉出入，阻礙原告駕
    駛車輛經由1098地號、1098-2地號土地至107號房屋右側車
    庫停放進出之路徑，詎被告丙○○（即乙○○之兄）、戊○○（即乙○○之姪）、己○○（即工地負責人）竟分別於96
    年8月7日、96年8月10日故意不法侵入107號房屋將原告所有
    汽車強行拖出，導致該車毀損，渠等應賠償原告修復費用21
    萬3,555元，佶原公司、凱鵬公司、乙○○、甲○○為渠等
    之僱用人，應依民法第188條規定連帶負責。(五)佶原公司、
    凱鵬公司為施工期間臨時用電所需，擅自設置高壓電線纜經
    過107號房屋騎樓，並吊掛於該房屋2樓鐵窗以連接其大電，
    既有礙房屋觀瞻，並使原告生活於觸電恐懼之中，顯已妨害
    原告基於所有權對其所有107號房屋及大電之支配、使用與
    收益之完整性，亦屬故意不法侵害原告之所有權，雖台灣電
    力股份有限公司（下稱台電公司）曾於97年1月8設計遷移上
    開高壓電線纜，惟迄今仍未遷移，現系爭集合住宅建造工程
    已完工，佶原公司、凱鵬公司已無需臨時用電，依法應拆除
    前述電纜，丁○○亦應依民法第185條第1項規定負連帶責任
    等情。並聲明：(一)佶原公司、凱鵬公司、乙○○、甲○○、
    丁○○應連帶給付原告203萬6,680元，及自起訴狀繕本送達
    翌日起至清償日止，按年息百分之5計算之利息。(二)佶原公
    司、凱鵬公司、乙○○、甲○○、己○○、丙○○、戊○○
    應連帶給付原告21萬3,555元，及自起訴狀繕本送達翌日起
    至清償日止，按年息百分之5計算之利息。(三)佶原公司、凱
    鵬公司、丁○○應拆除1098、1098-2地號土地上鄰接1097地
    號土地及三重市○○路○段20巷道路間之圍籬，填平1098地
    號、1098-2地號土地上刨坑並回復水泥鋪面，並且不得阻礙
    原告合法出入上開土地。(四)佶原公司、凱鵬公司、丁○○應
    拆除銜接原告所有107號房屋騎樓上方電箱之電纜。(五)願擔
    保請准宣告假執行。
三、被告則以：(一)原告係無權占用丁○○1098地號土地，經丁○○訴請拆屋還地，三審判決原告敗訴確定，是原告實為加害
    人而非被害人，自無損害賠償請求權。(二)原告所主張拆除之
    施工圍籬，係佶原公司、凱鵬公司本於建築技術法規及考量
    建築工地安全所設置，並無妨害被告通行權利，本件實為原
    告違法使用其所有107號房屋，致出入有所縮限，所生租金
    之損害，原告應自行負責，且上開施工圍籬係設置於丁○○
    所有土地內，並無越界侵入原告所有1097地號土地，亦未妨
    礙原告之通行。(三)佶原公司委託凱鵬公司於1098地號土地興
    建房屋，施工謹慎，並未毀損原告房屋，自無賠償義務。(四)
    原告汽車受損係其為阻擾佶原公司、凱鵬公司興建房屋，擅
    自將汽車駛入凱鵬公司以鐵皮圍籬四週圍繞之工地內停放，
    以逞其阻擾目的，被告為期施工之進行，不得不將原告汽車
    拖離，所為核屬民法第151條規定之自助行為，依法不負損
    害賠償責任。(五)經過原告所有107號房屋之電纜，並非凱鵬
    公司、丁○○裝設，而係台電公司所裝置，被告無權拆除，
    原告請求被告拆除，應無理由等語置辯。並聲明：(一)原告之
    訴駁回。(二)如受不利判決，願供擔保請准宣告免為假執行。
四、查(一)原告為1097地號土地及其上107號房屋所有權人，其相
    鄰1098地號土地所有權人丁○○與佶原公司在1098、1098-2
    號土地興建系爭集合住宅，設置圍籬封閉1098、1098-2地號
    土地；(二)丙○○、戊○○、己○○分別於96年8月7日、96年
    8月10日將原告所有汽車拖離系爭集合住宅工地；(三)佶原公
    司、凱鵬公司施工期間臨時用電之高壓電線纜經過107號房
    屋騎樓，並吊掛於該房屋2樓鐵窗之事實，土地建物登記謄
    本、建造執照、照片等件在卷可稽，且為兩造所不爭執，堪
    信為真實。
五、原告主張被告為侵權行為，應賠償原告損害及負責回復原狀
    等情，為被告所否認，並以前詞置辯。經查：
  (一)原告主張佶原公司、凱鵬公司於1098、1098-2地號土地設置
    圍籬，完全封閉1098、1098-2地號土地，妨礙原告107號房
    屋出入通行，應拆除圍籬回復原狀，並賠償原告所受租金損
    害108萬元云云。惟查，佶原公司與1098地號土地所有權人
    丁○○為合建系爭集合住宅，於93年8月間向台北縣政府申
    請在1098、1098-2號土地興建地下1層、地上9層集合住宅，
    經台北縣政府於93年9月22日核發93重建字第558號建造執照
    在案，為兩造所不爭執，是1098、1098-2地號土地顯為建地
    而非道路，佶原公司、凱鵬公司為施工安全，完全封閉1098
    、1098-2地號土地，應屬正當權利之行使，難謂不法侵害原
    告通行權利，原告上開主張自無可取。
  (二)原告主張佶原公司、凱鵬公司、乙○○、甲○○自96年4月
    16日起將圍籬支架釘於原告所有107號房屋之外牆，故意不
    法侵害原告之所有權，造成外牆磁磚、店鋪土地水泥鋪面等
    損害共148萬2,180元，僅佶原公司提存賠償原告52萬5,000
    元，仍應再賠償原告修復費用95萬6,680元云云。查本件經
    台灣省建築師公會台北辦事處鑑定結果，凱鵬公司因建築系
    爭集合住宅造成原告所有107號1、2樓房屋損壞，其修復費
    用鑑估為38萬7,990元，凱鵬公司已據此意見並依台北縣政
    府相關規定，加成提存68萬1,985元而清償原告（本院訴字
    卷二第22至26頁），原告仍主張修復費用為148萬2,180元，
    而請求再賠償95萬6,680元，尚無足採。
  (三)原告復主張丙○○、戊○○、己○○分別於96年8月7日、96
    年8月10日故意不法侵入107號房屋將原告所有汽車強行拖出
    ，導致該車毀損，渠等應賠償原告修復費用21萬3,555元，
    佶原公司、凱鵬公司、乙○○、甲○○為渠等之僱用人，應
    依連帶負責云云，固據提出刑事第一審判決、汽車修復估價
    單及照片為證（本院司重調字卷第80至115頁），然本件刑
    事第二審已改判丙○○、己○○無罪確定（本院訴字卷一第
    52至55頁），是刑事第一審之有罪判決已不足為有利原告之
    認定，至於上開照片及估價單無非可證明原告汽車有毀損情
    形及預估修復費用而已，並不能證明該毀損即為丙○○、戊○○、己○○故意、過失之不法行為所造成，故原告此部分
    請求仍難遽予准許。
  (四)原告另主張佶原公司、凱鵬公司為施工期間臨時用電所需，
    擅自設置高壓電線纜經過107號房屋騎樓，並吊掛於該房屋2
    樓鐵窗以連接其大電，乃故意不法侵害原告之所有權，應予
    拆除云云。查有關上開供電線路事宜，台電公司已函覆原告
    稱：「經本處派員勘查旨述地點（即107號房屋）之供電線
    路，並未發現有在本公司線路上擅自接線之竊電情事，至於
    經過上址之臨時用電戶自備接戶線，本處已於1月28日設計
    遷移，刻正安排進場施工，遷移變更後上述接戶線將不再經
    過貴址騎樓」等語，可見被告抗辯經過原告所有107號房屋
    之電纜，係台電公司所裝置，被告無權拆除等情，洵屬有據
    ，是原告此部分請求亦不應准許。
六、從而，原告本於侵權行為損害賠償之法律關係，請求：(一)佶
    原公司、凱鵬公司、乙○○、甲○○、丁○○應連帶給付原
    告203萬6,680元，及自起訴狀繕本送達翌日起至清償日止，
    按年息百分之5計算之利息；(二)佶原公司、凱鵬公司、乙○○、甲○○、己○○、丙○○、戊○○應連帶給付原告21萬
    3,555元，及自起訴狀繕本送達翌日起至清償日止，按年息
    百分之5計算之利息；(三)佶原公司、凱鵬公司、丁○○應拆
    除1098、1098-2地號土地上鄰接1097地號土地及三重市○○
    路○段20巷道路間之圍籬，填平1098地號、1098-2地號土地
    上刨坑並回復水泥鋪面，並且不得阻礙原告合法出入上開土
    地；(四)佶原公司、凱鵬公司、丁○○應拆除銜接107號房屋
    騎樓上方電箱之電纜，為無理由，應予駁回。又原告之訴既
    經駁回，其假執行之聲請即失依附，應併駁回之。
七、本件事證已臻明確，兩造其餘攻擊防禦方法及舉證，核與判
    決結果不生影響，爰不一一論述，併此敘明。
八、訴訟費用負擔之依據：民事訴訟法第78條。
中    華    民    國    99    年    6     月    29    日
                  民事第二庭法  官  連士綱
以上正本係照原本作成
如對本判決上訴，須於判決送達後20日內向本院提出上訴狀
中    華    民    國    99    年    6     月    30    日
                            書記官  吳俞玲

司法院資訊處製作；財團法人民間司法改革基金會備份。
